【裁判字號】    97,交聲,1299
【裁判日期】    971016
【裁判案由】    交管條例聲異
【裁判全文】
臺灣板橋地方法院交通事件裁定        97年度交聲字第1299號
原處分機關  交通部公路總局臺北區監理所
異  議  人
即受處分人  乙○○
上列受處分人因違反道路交通管理處罰條例案件，對於交通部公
路總局臺北區監理所於民國97年4 月30日所為之北監自裁字第裁
40-AEW910660號裁決處分，聲明異議，本院裁定如下：
    主  文
異議駁回。
    理  由
一、原處分意旨略以：異議人即受處分人乙○○於民國97年3 月
    6 日20時34分許，駕駛車牌號碼HM-6912 號自用小客車，沿
    臺北市○○路○ 段往淡水方向行駛，欲左轉改往同路段臺北
    方向行駛，於行經承德路7 段1 號前，因於交岔路口紅燈左
    轉之闖紅燈違規，經臺北市政府警察局北投分局（下簡稱原
    舉發機關）執勤警員當場攔停，並依違反道路交通管理處罰
    條例第53條第1 項之規定，填製北市警交字第AEW910660 號
    舉發違反道路交通管理事件通知單（下簡稱舉發通知單）予
    以舉發，嗣經交通部公路總局臺北區監理所（下簡稱原處分
    機關）於97年4 月30日以北監自裁字第裁40-AEW910660號違
    反道路交通管理事件裁決書（下簡稱裁決書）裁處罰鍰新臺
    幣（下同）3, 600元，另依同條例第63條第1 項第3 款（裁
    決書漏載「第1 項第3 款」，應予補充）記違規點數3 點。
二、異議意旨略以：異議人於97年3 月6 日，駕駛自用小客車行
    經臺北市○○路○ 段接7 段路口迴轉道，當時之行向號誌為
    綠燈，異議人遂迴轉通行，行至半路號誌變為黃燈，因為避
    免車輛停等於路中央而影響交通，遂加速通行，卻遭警員當
    場攔停，並稱異議人闖紅燈違規，警員語氣凶悍，復要求異
    議人出示行照及駕照，異議人於交付行照、駕照後，並向警
    員解釋異議人當時係綠燈迴轉，警員仍強行開立罰單，且未
    將罰單交給異議人簽收即離去，異議人當時並未看到罰單內
    容為何，嗣於同年3 月31日異議人至監理機關繳付其餘分期
    罰單時，始知有本件罰單，異議人並未收到本件罰單，且異
    議人未闖紅燈，爰為此聲明異議云云。
三、按汽車駕駛人，行經有燈光號誌管制之交岔路口闖紅燈者，
    處1,800 元以上5,400 元以下罰鍰；汽車駕駛人有同條例第
    53條之情形者，記違規點數3 點，道路交通管理處罰條例第
    53條第1 項、第63條第1 項第3 款分別定有明文。次按行為
    人有道路交通管理處罰條例之情形者，應填製舉發通知單，
    並於被通知人欄予以勾記，其為當場舉發者，通知聯應填記
    駕駛人或行為人姓名、性別、出生年月日、地址、身分證統
    一編號及車主姓名、地址、車牌號碼、車輛種類。被查獲之
    駕駛人或行為人為受處分人時，應於填記通知單後將通知聯
    交付該駕駛人或行為人簽名或蓋章收受之；拒絕簽章者，仍
    應將通知聯交付該駕駛人或行為人收受，並記明其事由及交
    付之時間；拒絕收受者，應告知其應到案時間及處所，並記
    明事由與告知事項，視為已收受，違反道路交通管理事件統
    一裁罰基準及處理細則第11條第1 項第1 款定有明文。又按
    小型車違反道路交通管理處罰條例第53條第1 項之規定，逾
    越應到案期限30日內，繳納罰鍰或到案聽候裁決者，處罰鍰
    3,600 元，違反道路交通管理事件統一裁罰基準表亦規定甚
    明。
四、經查：
(一)、本件異議人即受處分人乙○○於97年3 月6 日20時34分許，
    駕駛車牌號碼HM-6912 號自用小客車，沿臺北市○○路○ 段
    往淡水方向行駛，欲左轉沿同路段往臺北方向行駛，於行經
    承德路7 段1 號前，因駕車行經有燈光號誌管制之交岔路口
    ，有闖紅燈（紅燈左轉）之違規，經原舉發機關執勤警員當
    場鳴笛攔停，依違反道路交通管理處罰條例第53條第1 項之
    規定，填製北市警交字第AEW910660 號舉發通知單予以舉發
    ，異議人不服舉發並拒絕簽章及收受舉發通知單，經舉發警
    員於上開舉發通知單上記明拒簽收事由及告知異議人應到案
    時間及處所後，異議人於逾越應到案日期97年3 月20日之30
    日內即97年4 月30日，始到案聽候裁決並向原處分機關陳述
    意見，原處分機關函請原舉發機關調查結果，仍認異議人駕
    駛上開車輛有闖紅燈之違規行為，且執勤警員已於舉發通知
    單記明拒簽收事由及當場告知應到案時間及處所，舉發通知
    單視為已收受，原處分機關遂據此於97年4 月30日以北監自
    裁字第裁40-AEW910660號裁決書處罰鍰3,600 元，並依同條
    例第63條第1 項第3 款記違規點數3 點等情，有前揭舉發通
    知單影本、交通部公路總局臺北區監理所交通違規案件陳述
    書影本、臺北市政府警察局北投分局97年4 月25日北市警投
    交字第09730897200 號書函、裁決書影本各1 紙等在卷可稽
    。
(二)、按交通警員製單舉發違反道路交通管理處罰條例所列之違規
    事實，本質上為行政處分，係公務員基於職務上權力，依法
    就特定之具體事件所為具有公法上效果之單方行政行為，基
    於公務員為公法上行為具有公信力之原則，該行政處分當可
    被推定為真正。反之，若謂公務員一切行政行為均須預留證
    據以證其實，則國家行政勢必窒礙難行，據此，刑事訴訟法
    就犯罪證據有關之規定中與屬行政秩序罰之交通違規裁罰本
    質不合之部分，自不在準用之列。本此公信原則，立法者以
    道路交通管理處罰條例第92條第3 項之授權，賦予行政機關
    訂定違反道路交通管理事件統一裁罰基準及處理細則，使執
    勤警員得當機處分，以達其維護交通秩序、安全之行政目的
    。證人即本件舉發之臺北市政府警察局北投分局石牌派出所
    警員甲○○於本院審理時到庭具結證稱：「（問：請陳述查
    獲經過？）97年3 月6 日晚上6 到9 點在執行取締違規勤務
    ，在舉發單上時間，我發現在承德路7 段1 號前發現異議人
    駕駛自小客車從承德路6 段往淡水方向紅燈左轉改行駛承德
    路6 段往臺北方向行駛，我當時有上前鳴笛以指揮棒示意停
    車（法官諭知當庭繪製現場圖及執勤位置）」、「（問：當
    時現場光線如何？）當時燈光很亮，因為路邊都是中古車行
    」、「（問：你當時站立的位置距離異議人紅燈左轉的位置
    多遠？）大概30公尺」等語（見本院97年10月7 日訊問筆錄
    ）。當時雖係晚間，然現場光線明亮，且證人甲○○舉發異
    議人時，所站位置距離異議人違規地點僅約30公尺之距離等
    情，業據證人甲○○於本院審理中證述屬實，並有證人於本
    院審理中繪製之道路現場圖1 紙在卷可佐。衡情證人所站之
    位置應可清楚辨識該路口車輛行進之狀態。又臺北市○○路
    ○ 段往淡水方向及往臺北方向同路段雙向道間，有一分隔島
    區○○○路雙向道，該分隔島處與承德路垂直之路段繪製有
    停止線並設置有燈光號誌，此觀上開證人繪製之道路現場圖
    自明，是故異議人車輛若需由臺北市○○路○ 段往淡水方向
    左轉同路段改往臺北方向行駛，勢將通過上開分隔島處之停
    止線及燈光號誌，設若承德路6 段往淡水方向之燈光號誌為
    綠燈，則與承德路垂直路段即上開分隔島處之燈光號誌應為
    紅燈無誤。又異議人復於本院訊問時自承：「（問：當時承
    德路往淡水方向燈號為何？）當時是綠燈」、「（問：既然
    當時承德路往淡水方向燈號是綠燈，你要調頭往臺北方向路
    口的燈號係跟承德路往淡水方向是垂直燈號為何會是綠燈？
    ）那時我沒有注意」等語（見本院97年10月7 日訊問筆錄）
    ，且本案證人即本件舉發之警員甲○○與異議人素不相識，
    自無仇怨，要無刻意扭曲事實取締異議人之理，而依證人陳
    述之舉發經過，當無誤認誤判之可能，其復已具結擔保所言
    屬實，異議人亦自承當時並未注意本件違規時、地之燈光號
    誌究係為紅燈或綠燈，本院經查無任何證據可證證人有何捏
    造事實違法取締之不法情事，因此本院認甲○○警員本於維
    護交通秩序、安全職責所為之取締，應屬合法、正確之舉發
    ，異議人事後空言否認前開違規行為，所辯尚無足採。
(三)、異議人復辯稱舉發之警員於開立舉發通知單後，未交付異議
    人簽名收受即自行離去，異議人未看到舉發通知單之內容云
    云。惟查，證人即舉發之警員甲○○於本院審理時到庭具結
    證稱：「（問：舉發單是本來寫逕行舉發為何後來改掉？）
    因為當時我請異議人出示證件，但是他一直打電話不拿出來
    ，我就說如果不拿證件我就逕行舉發並多告發不服取締，後
    來異議人打電話給不知名立委後掛斷電話後才拿出證件，所
    以我才將逕行舉發的字樣刪掉」、「（問：你舉發單填寫完
    畢之後異議人為何不簽名？）是，因為電話中的人告訴他不
    要簽名」等語（見本院同上日期之訊問筆錄）。揆諸前揭說
    明，異議人於遭舉發當時既拒絕簽章亦拒絕收受舉發通知單
    ，而本件舉發之警員業於舉發通知單上記明異議人拒簽收舉
    發通知單，且記明已當場告知異議人應到案時間及處所，有
    上開舉發通知單1 紙在卷可佐，本件舉發通知單即視為異議
    人已收受，異議人又於本件聲明異議狀中陳稱舉發之警員攔
    停異議人當時，係告知異議人闖紅燈違規，則異議人應無不
    知舉發通知單內容之理。據此，本件舉發通知單既視為異議
    人已收受，則異議人上開所辯，容有誤會。
五、綜上所述，異議人上開所辯，顯係事後卸責之詞，委無可採
    ，異議人有駕車行經有燈光號誌管制之交岔路口闖紅燈之違
    規行為，堪予認定。從而，原處分機關依道路交通管理處罰
    條例第53條第1 項及違反道路交通管理事件統一裁罰基準表
    之規定，裁罰異議人罰鍰3,600 元，並依同條例第63條第 1
    項第3 款規定記違規點數3 點，核無不合，應予維持，本件
    異議為無理由，應予駁回。
據上論斷，依道路交通案件處理辦法第19條，裁定如主文。
中    華    民    國    97    年    10    月    16    日
                    交通法庭    法  官  曾正耀
以上正本證明與原本無異
如不服本裁定應於送達後5 日內向本院提出抗告狀
                                書記官  田世杰
中    華    民    國    97    年    10    月    17    日


司法院資訊處製作；財團法人民間司法改革基金會備份。
